最高法院刑事判決　　　　　　　九十六年度台上字第九四七號
上　訴　人　甲○○
上列上訴人因違反毒品危害防制條例案件，不服台灣高等法院高
雄分院中華民國九十五年十一月三十日第二審判決（九十五年度
上訴字第一九Ｏ九號，起訴案號：台灣高雄地方法院檢察署九十
四年度毒偵字第九九六三號），提起上訴，本院判決如下：
    主  文
上訴駁回。
    理  由
按刑事訴訟法第三百七十七條規定：上訴於第三審法院，非以判
決違背法令為理由，不得為之。是提起第三審上訴，應以原判決
違背法令為理由，係屬法定要件。且必須依據卷內資料為具體之
指摘，並足據以辨認原判決已具備違背法令之形式，始屬相當。
本件原判決引用第一審判決書認定：上訴人甲○○前於民國八十
七年間，因施用毒品案件，經施以強制戒治執行完畢。繼於九十
年間，復因施用毒品案件，經法院判處應執行有期徒刑一年四月
確定。詎上訴人仍未戒絕毒癮，復基於施用第一級毒品海洛因之
犯意，於九十四年十一月十一日上午十時許回溯二十四小時內之
某時，在某不詳處所施用第一級毒品海洛因一次，嗣為警據報查
獲，扣得第一級毒品海洛因一包及注射針筒一支等情。係以上訴
人為警查獲時所採集之尿液，經送請台灣檢驗科技股份有限公司
以 EIA酵素免疫分析法初步檢驗，再以 GC/MS氣相層析質譜儀分
析法確認之檢驗結果，均呈嗎啡陽性反應，有該公司九十四年十
一月三十日檢體編號鳳警七七Ｏ號濫用藥物尿液檢驗報告、高雄
縣政府警察局鳳山分局偵辦毒品案件嫌疑人尿液採集編號對照表
各一份在卷足憑。再扣案之白粉一包，經送請法務部調查局檢驗
結果，含有第一級毒品海洛因成分；注射針筒一支，經送請高雄
醫學大學附設中和紀念醫院檢驗結果，確呈海洛因陽性反應各情
，亦有法務部調查局九十五年二月六日調科壹字第二二ＯＯ二二
一二八號鑑定通知書，及高雄醫學大學附設中和紀念醫院九十五
年三月七日報告編號九五Ｏ三－一六檢驗報告各一紙存卷可佐，
足見上訴人確有於九十四年十一月十一日上午十時許採尿時回溯
二十四小時內之某時，在某不詳處所施用第一級毒品海洛因之事
實。因認上訴人犯行事證明確，乃維持第一審所為論處上訴人施
用第一級毒品罪刑（累犯）之判決，駁回上訴人在第二審之上訴
。已詳敘其所憑之證據及認定之理由。而以上訴人於第一審先則
辯稱：其於經警查獲前，曾至高雄市重仁骨科醫院就診，可能係
注射止痛藥所致等語。經查上訴人確於九十四年十一月九日至重
仁骨科醫院接受治療，惟門診時並未注射嗎啡乙節，有上開醫院
九十五年六月二十九日（九五）仁字第一Ｏ二號函附病例影本及
同年七月十八日（九五）仁字第一二Ｏ號函各一份可考，其所辯
委無足取。上訴人繼又辯稱：係其友人蔡寬明蓄意陷害，提供摻
有第一級毒品海洛因之香菸予其施用，嗣並報警查緝云云。然查
本案係由某真實姓名年籍不詳，自稱「黃小姐」之女子以行動電
話報案，報案內容除敘及上訴人施用毒品外，尚包括檢舉蔡寬明
違反毒品危害防制條例及槍砲彈藥刀械管制條例犯行，並明確指
稱蔡寬明將冒用陳正偉之國民身分證等情，與蔡寬明有明顯利害
關係，此有高雄縣政府警察局鳳山分局（隊）勤指分駐（派出）
所受理民眾報案表一紙為證，足見並非蔡寬明檢舉、陷害上訴人
，是上訴人所辯，殊難採信，已於判決理由內詳予指駁及說明。
從形式上觀察，原判決並無認定事實不依證據等違法情事存在。
上訴人上訴意旨略以：(一)上訴人於前案曾有自首紀錄，足徵已有
覺悟、懺悔之念，原審未參酌資為量刑參考。(二)本件係蔡寬明之
黃姓女友為圖抵賴債款，所為設計陷害之舉，原判決應予傳喚調
查等語。惟量刑之輕重，乃實體法上賦予法院得為自由裁量之事
項，原判決及第一審判決已斟酌刑法第五十七條各款所列情狀而
未逾越法定刑度，或濫用其權限，即不能任意指為違法。再上訴
人於第一審及原審，並未主張係遭蔡寬明之黃姓女友設計構陷，
暨聲請傳喚黃女。而本院為法律審，上訴人在上訴第三審始為此
主張，自非依據卷內資料執為指摘之合法上訴理由，其上訴違背
法律上之程式，應予駁回。又原判決引用第一審判決，以上訴人
於前案徒刑執行完畢後，五年內故意再犯本件有期徒刑以上之罪
，認不論依修正前或修正後刑法第四十七條規定，均構成累犯，
而逕行適用「行為時法」云云，固有不當，惟因結果並無不同，
對判決不生影響，依本院九十五年度第二十一次刑事庭會議決議
，毋庸撤銷改判，併予敘明。
據上論結，應依刑事訴訟法第三百九十五條前段，判決如主文。
中　　華　　民　　國　九十六　年　　二　　月　 十四 　日
                      最高法院刑事第十二庭
                          審判長法官  池　啟　明
                                法官  王　居　財
                                法官  郭　毓　洲
                                法官  韓　金　秀
                                法官  黃　梅　月
      本件正本證明與原本無異
                                      書  記  官
中　　華　　民　　國　九十六　年　　二　　月　 十五 　日
                                                      Ｅ
